【裁判字號】    89,易緝,27
【裁判日期】    900227
【裁判案由】    詐欺
【裁判全文】
臺灣花蓮地方法院刑事判決                        八十九年度易緝字第二七號
    公  訴  人  臺灣花蓮地方法院檢察署檢察官
    被      告  乙○○
    選任辯護人  許山木
右列被告因詐欺案件，經檢察官提起公訴（八十七年度偵字第一一三○號），本院判
決如左︰
    主  文
乙○○無罪。
    理  由
一、公訴意旨略以：被告乙○○明知己資力不足，無力清償貨款，竟意圖為自己不法
    之所有，於民國八十七年二月十三日，至花蓮縣吉安鄉永興村復興六十四之八十
    號丁○○家中，以做生意為由，向丁○○購買價值新台幣（下同）一百六十萬元
    小松牌ＰＣ三○○─五型挖土機一台。丁○○不疑有詐，致陷於錯誤，而同意出
    售，乙○○除僅支付頭款四十萬元外，其餘款項迄未支付，因認被告涉犯刑法第
    三百三十九條之詐欺罪嫌云云。
二、按犯罪事實應依證據認定之，無證據不得推定其犯罪事實；又不能證明被告犯罪
    者，應諭知被告無罪之判決，刑事訴訟法第一百五十四條、第三百零一條第一項
    分別定有明文。再按告訴人之告訴，係以使被告受刑事訴追為目的，是其陳述是
    否與事實相符，仍應調查其他證據以資審認（最高法院五十二年台上字第一三○○號判例參照）。又事實之認定，應憑證據，如未能發現相當證據，或證據不足
    以證明，自不能以推測或擬制之方法，為裁判基礎（最高法院四十年台上字第八
    六號判例參照）。再查刑法第三百三十九條第一項詐欺罪之成立，以意圖為自己
    或第三人不法之所有，以詐術使人將本人或第三人之物交付為要件，若行為人所
    用方法，不能認為詐術，亦不致使人陷於錯誤，則不得遽以該罪相繩（最高法院
    四十六年度台上字第二六○號判例意旨參照）。至於債務人於債之關係成立後，
    如有未依債之本旨履行民事債務之情形，在一般社會經驗上可能之原因甚多，縱
    令是出於惡意不為履行，茍無足以證明其在債之關係發生時，自始即具有不法所
    有意圖之積極證據，亦僅能令負民事債務不履行之責任，依刑事訴訟法第一百五
    十四條之規定，尚不得據此債信違反之客觀事態，而推定債務人原有詐欺取財之
    犯意。本件公訴人認被告涉犯右揭罪嫌，無非以被害人丁○○之指訴，及契約書
    一份等，作為認定被告涉有本件罪嫌之依據。
三、訊據被告則堅決否認其涉前開公訴人所指之罪嫌，辯稱：我有在前開時地經丙○○介紹向丁○○購買挖土機一台，約定價金一百六十萬元，我付給對方現金四十
    萬元，並簽契約、本票，購買的當天丙○○就把挖土機拖走，我根本沒有拿到挖
    土機，所以我拒絕給付分期款，我不知丁○○為何沒有通知我就將挖土機交給丙○○，我沒有詐欺的意思，我用真名簽約還付了四十萬元等語。
四、經查：
  (一)被告於八十七年二月十三日，經丙○○介紹，至花蓮縣吉安鄉○○路○段三四五
    號，向丁○○購買小松牌ＰＣ三○○─五型挖土機一台，約定價金一百六十萬元
    ，被告當天即給付現金四十萬元，其餘款項約定分期給付，雙方有簽契約，被告
    還簽發本票交給丁○○等情，業據被告坦白承認，核與告訴人丁○○、告訴代理
    人甲○○（為丁○○之夫，乃實際與被告接洽本件挖土機買賣事宜者）所述情節
    相符，並經證人丙○○在偵查中證述明確，暨買賣契約書一份、本票數張在卷可
    稽，是上開事實應堪信為真實。
  (二)本件挖土機買賣實際上是告訴人丁○○之夫甲○○與被告接洽，甲○○並不認識
    被告，是丙○○介紹被告來買挖土機，甲○○是信任丙○○始與被告為本件交易
    ，當時丙○○說被告只有四十萬元，以後會分期付款，還說被告當時在水漣有工
    作等情，為告訴代理人甲○○於本院訊問時陳述甚詳，可見告訴人及其夫甲○○
    是基於主觀上對介紹人丙○○之信賴，才與被告訂立買賣契約，被告並當場給付
    四十萬元，是被告於與告訴人簽約、債之關係成立時，顯然並無任何施用詐術之
    行為。
  (三)告訴人與被告固然對系爭挖土機交付何人乙事發生爭執，被告稱其並未收到挖土
    機，告訴人是將挖土機交給丙○○，而告訴代理人甲○○雖稱當時牽挖土機時，
    丙○○和被告都有在場云云，惟告訴代理人甲○○為告訴人丁○○之夫，所為陳
    述難免有偏頗告訴人之虞，自不能做為告訴人所述之佐證；再者，本案最關鍵之
    證人丙○○已於八十七年八月一日出境，至今尚未回國等情，有內政部警政署入
    出境管理局八十九年十二月十六日函及所附出入境紀錄資料一份可參（本院卷六
    六至六八頁），是本院亦無從傳喚此名證人以利查證，惟本院認為此部分事實固
    然未明，然亦不能僅憑被告未依約給付分期款之事實，遽推論被告有何不法所有
    意圖。
五、綜上所述，本院綜合全盤證據資料，認為本案在客觀上尚未達於通常一般之人均
    不致於有所懷疑，而得確信被告確曾犯罪之程度，本案應僅係被告與告訴人間債
    務不履行之糾葛爾。此外，再經本院依職權調查結果後，亦無其他確切之證據足
    認被告涉有本件犯行，揆諸首揭規定，自應對被告為無罪之諭知。
據上論斷，應依刑事訴訟法第三百零一條第一項判決如主文。
中      華      民      國      九十      年      二    月    二十七    日
                                臺灣花蓮地方法院刑事庭
                                    法    官
右正本證明與原本無異。
如對本判決不服，應於送達後十日內，向本院提出上訴狀。（應抄附繕本）
                                    法院書記官


司法院資訊處製作；財團法人民間司法改革基金會備份。
